臺灣高等法院刑事裁定
111年度毒抗字第179號
抗  告  人
即  被  告  林汶德



上列抗告人因違反毒品危害防制條例案件，不服臺灣新北地方法
院中華民國110年3月4日裁定（110年度毒聲字第651號），提起
抗告，本院裁定如下：
    主  文
抗告駁回。                                             
    理  由
一、原裁定意旨略以：抗告人即被告甲○○於民國109年4月17日中
    午某時許，在新北市○○區○○路000巷00號之愛莉亞汽車旅館3
    07號房內，以將第二級毒品甲基安非他命放置玻璃球內燒烤
    吸食氣體之方式，施用第二級毒品甲基安非他命1次，嗣於
    同日19時25分許，在上開汽車旅館前，因手持鋁棒、情緒不
    穩為警盤查，當場查扣第二級毒品甲基安非他命1包（驗餘
    淨重0.6649公克），並於同日20時30分許同意親自排放、彌
    封尿液送驗，檢驗結果確呈安非他命、甲基安非他命陽性反
    應等節，業據被告於警詢及偵訊均坦承不諱，並有新北市政
    府警察局三峽分局扣押筆錄暨扣押物品目錄表、勘察採證同
    意書、新北市政府警察局受採集尿液檢體人姓名及檢體編號
    對照表（檢體編號：L0000000號）、台灣檢驗科技股份有限
    公司109年5月4日濫用藥物檢驗報告（檢體編號：L0000000
    號）、新北市政府警察局查獲毒品案件尿液檢體監管紀錄表
    及臺北榮民總醫院109年6月5日北榮毒鑑字第C0000000號毒
    品成分鑑定書附卷可稽，足認被告上開任意性自白確與事實
    相符，其施用第二級毒品之犯行洵堪認定。又被告前因施用
    第二級毒品案件，經原審法院以97年度毒聲字第2622號裁定
    送觀察、勒戒後，認有繼續施用毒品之傾向，復以98年度毒
    聲字第1828號裁定令入戒治處所執行強制戒治，於99年7月2
    3日停止處分釋放出所，並經臺灣新北地方檢察署檢察官以1
    00年度戒毒偵字第7號為不起訴處分確定，有本院被告前案
    紀錄表在卷可佐，則被告於上開最近1次觀察、勒戒及強制
    戒治執行完畢釋放3年後，再為本案施用第二級毒品犯行，
    縱使其於此期間內曾另因施用毒品經法院論罪科刑及執行，
    揆諸最高法院刑事大法庭裁定意旨，仍應裁定將被告送勒戒
    處所觀察、勒戒，是聲請人審酌被告本案所呈現之毒品濃度
    數值甚高等全案情節，依法向原審法院聲請裁定將被告送勒
    戒處所觀察、勒戒，並無違背法令、事實認定錯誤或裁量重
    大明顯瑕疵等情形，本件聲請於法核無不合，應予准許，爰
    依毒品危害防制條例第20條第3項、第1項及觀察勒戒處分執
    行條例第3條第1項規定，聲請裁定將被告送勒戒處所觀察、
    勒戒等語。
二、抗告意旨略以：檢察官在向法院聲請裁定觀察勒戒前，並未
    開庭訊問被告，且聲請書亦未寄送給被告，讓被告有陳述意
    見之機會，失去程序上之平等權。被告願意自費參加，緩起
    訴戒癮多元處遇或新北市毒品防制辦公室非海洛因類醫療戒
    癮服務計畫等語。
三、按犯毒品危害防制條例第10條之罪者，檢察官應聲請法院裁
    定，或少年法院（地方法院少年法庭）應先裁定，令被告或
    少年入勒戒處所觀察、勒戒，其期間不得逾二月，同條例第
    20條第1項定有明文。
四、本院查：
(一)被告對其於109年4月17日12時許，在新北市○○區○○路000巷0
    0號愛莉亞汽車旅館307號房內，以將第二級毒品甲基安非他
    命置於玻璃球燃燒吸食氣體之方式，施用第二級毒品甲基安
    非他命之事實，於警詢及偵查均坦承不諱，且經警將被告查
    獲後所採集之尿液送驗，檢驗結果呈安非他命及甲基安非他
    命陽性反應，有勘察採證同意書、新北市政府警察局受採集
    尿液檢體人姓名及檢體編號對照表、臺灣檢驗科技股份有限
    公司109年5月4日出具之濫用藥物檢驗報告（尿液檢體編號
    ：L0000000）、新北市政府警察局三峽分局扣押筆錄、扣押
    物品目錄表、臺北榮民總醫院109年6月5日北榮毒鑑字第C00
    00000號毒品成分鑑定書在卷可稽（見毒偵字2575號卷第19
    至29、57、67頁），並有甲基安非他命1包扣案可資佐證，
    足認被告確有於上揭時地，施用第二級毒品甲基安非他命之
    行為。
(二)現行毒品危害防制條例為給予施用毒品者戒毒自新之機會，
    對於進入司法程序之戒癮治療方式，採取機構內處遇之「觀
    察、勒戒或強制戒治」及機構外處遇之「附命緩起訴」雙軌
    制，其目的在給予施用毒品者戒毒自新機會，並由檢察官依
    施用者具體之施用情形及其他相關情事，裁量決定採取何種
    戒癮治療方式為適當（見同條例第24條第1項之用語），此
    見同條例第20條第1項、第2項、第24條第1項規定自明，此
    係法律賦與檢察官之裁量權，就具體聲請觀察、勒戒之案件
    ，檢察官決定對施用者採取「觀察、勒戒」程序而向法院提
    出為觀察勒戒裁定之聲請，法院固得就檢察官此一裁量權之
    行使有無違背法令、事實認定錯誤、其裁量有無明顯瑕疵等
    情事為審查，而為准否之裁定，但法院尚不能「越俎代庖」
    逕命檢察官應為如何之處分。本件被告送檢之尿液既先後歷
    經EIA酵素免疫分析法之初檢，以及GC/MS氣相層析質譜儀法
    之覆驗，結果均呈現安非他命、甲基安非他命陽性反應；復
    依濫用藥物尿液檢驗作業準則第18條規定，確認檢驗結果在
    下列閥值以上者，應判定為陽性：甲基安非他命500 ng／mL
    ，且其代謝物安非他命之濃度在100 ng／mL以上，本件被告
    為警查獲所採集之尿液經檢驗結果，呈甲基安非他命陽性反
    應，其檢出甲基安非他命濃度為41502ng/ml，安非他命濃度
    為7559ng/ml，超出標準閥值甚多，有臺灣尖端先進生技醫
    藥股分有限公司濫用藥物實驗室109年5月4日出具之濫用藥
    物檢驗報告書在卷可憑（見毒偵2575號卷第57頁），衡此情
    形，被告不適於自律性甚高之非監禁式戒癮處遇模式，且被
    告於109年4月17日警詢時自陳居無定所（見同上偵卷第13頁
    ），被告是否適合為附命完成戒癮治療之緩起訴處分，亦有
    疑義。檢察官斟酌上情及具體個案情形後，聲請法院令被告
    入勒戒處所施以觀察、勒戒，原審審核上開卷證資料，認被
    告最近一次於99年7月23日停止強制戒治執行完畢釋放3年後
    ，再犯本案施用第二級毒品罪，裁定將被告送勒戒處所觀察
    、勒戒，核其認事用法並無不合。
(三)抗告意旨稱檢察官、原審未開庭訊問被告，讓被告有陳述意
    見之機會，致被告失去程序上平等權乙節，然被告於109年4
    月17日警詢時自陳居無定所，亦未於偵查中或原審審理期間
    陳報住、居所地址，則檢察官於聲請觀察、勒戒前或原審審
    理時能否傳喚被告到案，並非無疑；況檢察官選擇向法院聲
    請裁定令被告入勒戒處所接受觀察、勒戒，或對被告為附命
    完成戒癮治療之緩起訴處分，均屬立法者給予檢察官之職權
    ，尚非得認係施用毒品者所享有之權利，或有依其意願選擇
    之餘地，從而檢察官於偵查中審酌具體個案情形，認被告不
    適合為附命完成戒癮治療之緩起訴處分者，縱未就應聲請觀
    察、勒戒或給予緩起訴處分之相關裁量要件予以訊問，並無
    違反正當法律程序或違反比例原則裁量違法，難謂有違反程
    序或侵害被告聽審權之情。此外，毒品危害防制條例亦未明
    定法院須經開庭審理程序，始得為觀察、勒戒之裁定，此與
    刑事訴訟法規定羈押、審判程序需先行訊問被告之法定程序
    原則有別，此為立法者依據被告所涉犯行與公益等權益輕重
    ，為各項權衡之立法裁量結果。至抗告意旨所稱法院未經訊
    問被告即裁定令入勒戒處所觀察、勒戒，違反毒品危害防制
    條例第23條之1第1項規定云云，係指被告因拘提或逮捕到場
    或因傳喚、自首或自行到場，經檢察官予以逮捕者，檢察官
    應自拘提或逮捕之時起24小內為之，並將被告移送該管法院
    訊問，此觀之毒品危害防制條例第23條之1第1項規定自明；
    本件被告於109年4月17日為警查獲，經移送臺灣新北地方檢
    察署檢察官訊問後當庭諭知限制住居，嗣檢察官以被告涉犯
    施用第二級毒品罪嫌，向原審法院聲請簡易判決處刑，經原
    審法院認不宜以簡易判決處刑，改依通常程序審理，並以10
    9年度易字第976號判決不受理確定，檢察官乃以110年度聲
    觀字第527號、110年度毒偵字第1076號，聲請原審法院裁定
    觀察、勒戒等情，有臺灣新北地方檢察署點名單、訊問筆錄
    、本院被告前案紀錄表在卷可憑（見毒偵2575卷第47、49頁
    ，本院卷第64頁），足認本件檢察官並非依毒品危害防制條
    例第23條之1第1項規定聲請法院裁定觀察、勒戒，法院自無
    依上開規定訊問被告之必要，此部分抗告意旨所指，容有誤
    會。從而，本件檢察官依職權向法院聲請裁定觀察、勒戒，
    原審未傳訊被告到庭陳述意見，亦難謂有何違反程序或侵害
    被告聽審權之情。抗告意旨以檢察官、原審未開庭訊問被告
    ，讓被告有陳述意見之機會，指摘原裁定不當，並非有據。
(四)綜上所述，本件聲請洵屬有據，原審法院依毒品危害防制條
    例第20條第1項及觀察勒戒處分執行條例第3條第1項規定，
    裁定將被告應送勒戒處所觀察勒戒，經核其認事用法，並無
    違誤，被告執前事由提起本件抗告，並無理由，應予駁回。
據上論斷，應依刑事訴訟法第412 條，裁定如主文。
中　　華　　民　　國　　111 　年　　3 　　月　　4　　日
                  刑事第二庭    審判長法　官  遲中慧
                                      法　官  李世華
                                      法　官  楊志雄
以上正本證明與原本無異。
不得再抗告。
                                      書記官  林昱廷
中　　華　　民　　國　　111 　年　　3 　　月　　4 　　日